【裁判字號】    97,抗,33
【裁判日期】    970212
【裁判案由】    拍賣抵押物
【裁判全文】
臺灣臺北地方法院民事裁定                97年度抗字第33號
抗  告  人  丙○○
            幸林建設股份有限公司
上  一  人
法定代理人  乙○○
相  對  人  財政部台北市國稅局
法定代理人  甲○○
上列當事人間請求拍賣抵押物事件，抗告人對於中華民國96年12
月7日本院96年度拍字第1169號民事裁定提起抗告，本院裁定如
下：
    主  文
抗告駁回。
抗告費用新台幣壹仟元由抗告人負擔。
    理  由
一、按抵押權人，於債權已屆清償期，而未受清償者，得聲請法
    院拍賣抵押物，就其賣得價金而受清償，民法第873條第1項
    定有明文。又聲請拍賣抵押物，原屬非訟事件，祇須其抵押
    權已經依法登記，並依登記之清償期業已屆滿而未受清償時
    ，法院即應為許可拍賣之裁定，至實際上之清償期有無變更
    ，本非所問；倘當事人就此有爭執時，不妨提起訴訟以求解
    決，殊不容依抗告程序聲明不服。最高法院58年台抗字第52
    4號、49年台抗字第244號判例、94年度台抗字第631號裁定
    要旨參照。
二、本件相對人主張略以︰
  (一)抗告人於民國95年8月2日立同意書，以其所有如附表所示之
    不動產，為擔保抗告人幸林建設股份有限公司對相對人所負
    78、80、83年度營利事業所得稅等三筆欠稅案之擔保，設定
    新台幣（下同）18,558,026元之抵押權，經登記在案。
  (二)抗告人幸林建設股份有限公司前所欠稅款等債務，其中78年
    度營利事業所得稅罰鍰已辦理逾徵收期間註銷，又80、83年
    度營利事業所得稅等欠稅則經移送台北行政執行處強制執行
    ，其中83年度之欠稅已經執行完畢，惟尚有80年度之欠稅尚
    未繳納。為此聲請拍賣抵押物以資受償，並提出同意書影本
    、提供擔保品申請書影本、抵押權設定契約書影本、他項權
    利證明書影本、土地登記謄本、行政執行案件移送書影本、
    欠稅總歸戶查詢情形表影本、徵銷明細檔查詢、徵銷明細清
    單等件為證。
三、抗告意旨略以：抗告人領有74年使字第050號雜項使用執照
    ，其中列有山坡地開發整地雜項建物之申報之營業成本1億
    981萬元，該營業成本遭相對人全數剔除，而核課稅捐1450
    餘萬元，利息已逾2000餘萬元，抗告人已向調查局台北市調
    查處檢舉相對人違法課稅，現正偵查中。抗告人提供擔保之
    台北市○○區○○段二小段618地號面積110坪，已足以清償
    稅款總額約4400元，當不須同時拍賣本件土地。再者所提供
    之土地地目雖為建地，但現已提供做社區○地○○○路使用
    ，若被拍賣亦無拍賣價值，為此提起抗告，求予廢棄原裁定
    等語。
四、經查：相對人主張抗告人以系爭抵押物設定18,558,026元之
    抵押權予伊，為擔保抗告人幸林建設股份有限公司78、80、
    83年度之營利事業所得稅，嗣幸林建設股份有限公司經移送
    法務部行政執行署臺北行政執行處強制執行，仍有80年度營
    利事業所得稅欠稅未繳清之事實，業據提出同意書、提供擔
    保品申請書、土地抵押權設定契約書、土地登記謄本、行政
    執行案件移送書、應納金額附表、欠稅總歸戶查詢情形表、
    徵銷明細檔查詢及全戶戶籍資料查詢清單、公司登記資料查
    詢、全戶戶籍謄本、土地登記謄本、他項權利證明書等件影
    本為證，並經原審依非訟事件法第74條規定，通知抗告人於
    5日內就本件拍賣抵押物事件陳述意見，抗告人逾期未予陳
    述，乃就相對人所提上開文書為形式上審查，認為確有上開
    抵押權登記擔保範圍之債權存在，且債權已屆清償期而未受
    償，裁定准予拍賣系爭抵押物，並無不合。抗告人所辯各節
    ，核係抵押物不適宜拍賣及相對人核課之營利事業所得稅數
    額有無理由等實體爭執事項，揆諸上開說明，應由抗告人另
    循訴訟途徑以資解決，抗告意旨執此指摘原裁定不當，求予
    廢棄，為無理由，應予駁回。
五、據上論結，本件抗告為無理由，依非訟事件法第46條、第21
    條第2項，民事訴訟法第495條之1第1項、第449條第1項、第
    78條，裁定如主文。
中    華    民    國    97    年    2     月    12    日
                  民事第五庭  審判長法  官  薛中興
                                    法  官  吳佳薇
                                    法  官  林妙黛
以上正本係照原本作成。
如不服本裁定，僅得於收受本裁定正本送達後10日內，以適用法
規顯有錯誤為理由，向本院提出再抗告狀，（須附繕本一份及繳
納再抗告裁判費新台幣1,000元），經本院許可後始可再抗告。
中    華    民    國    97    年    2     月    12    日
                                    書記官  黃媚鵑


司法院資訊處製作；財團法人民間司法改革基金會備份。
